【裁判字號】    94,上更(一),409
【裁判日期】    950503
【裁判案由】    傷害致重傷
【裁判全文】
臺灣高等法院臺中分院刑事判決     94年度上更(一)字第409號
上  訴  人  臺灣苗栗地方法院檢察署檢察官
被      告  己○○
                    現於臺灣臺中監獄苗栗分監
指定辯護人 本院公設辯護人  丁○○
上列上訴人因傷害致重傷案件，不服臺灣苗栗地方法院94年度訴
緝字第16號中華民國94年6月14日第一審判決（起訴案號：臺灣
苗栗地方法院檢察署92年度偵字第2846號），提起上訴，經判決
後由最高法院發回更審，本院判決如下：
    主  文
原判決撤銷。
己○○共同犯傷害致人重傷罪，累犯，處有期徒刑參年陸月。
    事  實
一、己○○曾於86年間，因妨害自由案件，經台灣新竹地方法院
    判處有期徒刑四月確定，於88年6月27日執行完畢；又因犯
    竊盜、搶奪、及竊盜等案件，經台灣苗栗地方法院及台灣新
    竹地方法院分別判處有期徒刑五月、九月及四月，嗣經定應
    執行刑有期徒刑一年四月，於89年6月23日入苗栗分監執行
    ，90年9月25日執行完畢。又於89年6月21日犯搶奪罪，由台
    灣苗栗地方法院判處有期徒刑一年二月，由台灣高等法院台
    中分院駁回上訴，於90年12月21日確定，91年2月22日入苗
    栗分監執行，於92年3月4日假釋出監。緣戊○○之前曾積欠
    吳福星債務，迄未清償，己○○遂邀乙○○（由台灣苗栗地
    方法院依傷害致重傷害罪判處有期徒刑六年六月確定）陪同
    前往討債，於92年3月4日晚上6時25分許，抵達戊○○位於
    苗栗縣頭份鎮成功里5鄰45號住處，己○○在外呼叫戊○○
    綽號。當時戊○○、丙○○等人在房間內打麻將，戊○○聽
    見有人呼叫其綽號，即蓋牌出外了解。己○○、乙○○在隔
    壁房間見戊○○，己○○即向戊○○要債，戊○○否認有欠
    己○○錢，雙方一言不合，己○○、乙○○竟共同基於普通
    傷害之犯意聯絡，先由己○○毆打戊○○。嗣己○○見門旁
    有農用掃刀一把，欲拿取傷害戊○○，戊○○見狀即上前爭
    奪，爭奪中，雙方均出手互毆，己○○於搶奪掃刀時，右手
    被割傷。數分鐘後，丙○○見戊○○未回，外出查看，發現
    戊○○與己○○在搶掃刀，丙○○要戊○○、己○○放下掃
    刀，戊○○、己○○均鬆手。按人之頭部為人之活動中樞，
    頭部遭毆打，可能造成頭部受傷，損及中樞神經，導致肌肉
    萎縮乏力，四肢完全喪失功能，而足以使人喪失一肢以上機
    能之重傷害結果，乙○○、己○○客觀上均可以預見如以手
    電筒毆打人之頭部，可能引起上開重傷害之結果，但主觀上
    並未預見會發生此結果，而由乙○○拿其自外攜帶至現場之
    手電筒一支，承續上開共同傷害之犯意，敲打戊○○之頭部
    兩、三下，戊○○不支倒地，乙○○繼續毆打倒地之戊○○
    ，戊○○意識仍然清醒，以手腳抵擋。丙○○則拉住欲衝前
    毆打戊○○之己○○。嗣戊○○昏迷停止抵擋，乙○○亦停
    止毆打戊○○。戊○○因此受有前額6x1x1公分之撕裂傷、
    臉、下巴處有些許擦傷痕跡、左前臂亦有擦傷及左下第5小
    臼齒有搖動等傷害，並受有頭部外傷並頭骨開放性骨折併兩
    側腦出血，嚴重腦挫傷之傷害。丙○○將掉落地上之掃刀持
    往隔壁房間，己○○與乙○○則迅速離開現場。嗣戊○○之
    外甥吳國興將戊○○送醫急救，經治療後，戊○○因頭部外
    傷，頭骨開放性骨折，併兩側腦出血，導致肌肉萎縮乏力，
    右上肢及雙下肢所受之傷害，無法回復原狀，完全喪失功能
    ，而造成3肢毀敗之重傷害。
二、案經被害人戊○○訴由苗栗縣警察局頭份分局報請臺灣苗栗
    地方法院檢察署檢察官偵查起訴。
    理  由
一、被告己○○否認有上開傷害致重傷犯行，辯稱：當天伊剛假
    釋出獄，與乙○○至丙○○家找丙○○，丙○○哥哥說丙○○在戊○○家，即轉往戊○○家，到戊○○家，伊叫戊○○
    名字，戊○○一開門即拿刀子要砍伊，伊出於自衛的本能反
    應，出手搶刀子，並不是前往討債云云。被告之辯護人為被
    告辯護稱：本件並無證據證明共犯乙○○持以毆打告訴人之
    手電筒，係被告二人所攜帶前往犯罪。況本件亦無積極證據
    證明被告主觀上與共犯乙○○持手電筒毆擊告訴人之行為間
    有犯意聯絡，乙○○持手電筒傷害告訴人之行為，難令被告
    負責云云。
二、認定被告己○○犯罪所憑之證據：
(一)、告訴人戊○○被人持手電筒擊打頭部受有頭部外傷、頭骨開
    放性骨折併兩側腦出血，於92年3月4日進行開顱手術，出院
    後四肢癱瘓，需長期使用輪椅，有財團法人為恭紀念醫院92
    年3月8日、4月26日、6月10日診斷證明書各1紙附卷足憑，
    嗣經臺灣苗栗地方法院檢察署函詢告訴人之傷勢，該院函覆
    ：「告訴人所受之傷無法完全復原至正常人狀態。」；原審
    法院復就告訴人所受之傷害是否已達完全喪失效用乙節，函
    請該院回覆，該院仍認為：「本案（指告訴人）於93年12月
    13日仍返本院中醫部就診及復健，右上肢肌力3分，雙下肢
    肌力2分，且上述3肢之肌肉已萎縮乏力，其4肢所受之傷害
    ，仍屬無法回復原狀，幾近完全喪失功能。」，以上有財團
    法人為恭紀念醫院92年8月6日（92）為恭醫字第920771號函
    附戊○○之病歷摘要說明及93年12月16日（93）為恭醫字第
    93001308號函附病歷摘要各1份在卷可稽（見偵查卷第44、
    45、73頁，原審卷第225頁），告訴人之右上肢及雙下肢既
    已完全喪失功能，所受之傷害，應已該當刑法第10條第4項
    第4款「毀敗一肢以上之機能」之重傷害。
(二)、證人即告訴人戊○○於93年4月21日原審法院證稱：「92年3
    月4日下午6時左右，在我租屋處，己○○來找我，他在外面
    喊我綽號，我就出來，我從第二間走出來，到第一間，他問
    我欠他老大的錢，是否還了，他就一拳打過來，打到我下巴
    ，我有抵擋他，門的後方有放掃刀，他去拿，我就去搶，後
    來我看搶不過他，丙○○在第四間打麻將，我就要他幫忙，
    他過來，看到我們兩人在搶刀子，他說不要打放著，我就放
    著，後來乙○○用手電筒敲我頭一下，第二下我就快昏倒，
    後來敲幾下我不知道，後來我昏倒了。乙○○是後來進來的
    。」（見原審卷第144）「（掃刀是）我的，除草用的。」
    「（手電筒是）乙○○的。」（見原審卷第145頁）「我就
    走到第一間去，然後他就問我，老大的錢是否還了，我說還
    沒有，他說我今天就要，我說我沒有欠你，我欠你老大，他
    就打過來，我的牙齒就掉了。」（見原審卷第148頁）「他
    （丙○○）說不要打了，放下、放下，我就放下，接著丙○○跟己○○兩人搶掃刀，我快要站起來時，被手電筒打到了
    ，他敲我一下，我就頭昏了。」（見原審卷第150頁）「乙○○從外面進來，我面向外面，他面向我，用手電筒打我，
    己○○在我的右手邊，他面向門外，跟丙○○在搶刀子，丙○○面向裡面，他們兩人在搶刀子。」「他（己○○）先講
    話，他說老大的錢還了沒有，我說沒有，他說今天就要，我
    說沒有，他就動手打我下巴。」（見原審卷第153頁）。「
    （乙○○是否徒手打過你？）沒有，他一開始就拿手電筒。
    」（見原審卷第154頁）。依戊○○上開之證詞，可以認定
    被告與乙○○共同持手電筒至戊○○住處，替所謂老大向戊○○要債，戊○○聽到被告己○○喊其綽號即至第一間房間
    遇己○○，戊○○否認不願還錢，己○○即毆打戊○○，己○○欲拿門後掃刀，戊○○即上前搶掃刀，後丙○○到現場
    ，叫己○○、戊○○放下掃刀，戊○○鬆手，乙○○即持手
    電筒敲打戊○○頭部。
(三)、證人丙○○於93年2月25日於原審法院證稱：當天下午伊
    與戊○○、及戊○○朋友共四人一起打麻將。打到一半，戊○○聽到外面有聲音，蓋起牌，就出去。又證稱「（戊○○
    出去時，這段期間是否有聽到聲音？）吳國興在叫，開門時
    ，吳國興在打麻將隔壁的房間，吳國興拿著平底的鍋子，他
    就叫我外號，我就衝過去，那時戊○○、己○○、乙○○、
    吳國興在爭執，在搶一個掃刀，那個房間不會大，那時很亂
    ，搶了一半吳國興就跑掉。」「沒有，那時沒有人受傷。」
    「他（吳國興）有在場，拉一拉就跑掉了。」「我看到的第
    一個印象，是戊○○、己○○、乙○○在搶掃刀，吳國興在
    第二個房間，他們三人在第一房間爭執，吳國興喊我，吳國
    興和我就跑過去，吳國興搶一搶就跑掉了。」「搶的過程中
    ，戊○○只有一人，比較吃虧，乙○○有用拳頭一直打戊○○臉、身體，戊○○也有回手，拉來拉去，戊○○有跌倒，
    當時有一個熱水壺有被打破掉，我有罵他們，當時己○○有
    把戊○○拉開。跌倒後掃刀掉在地上，他用徒手打，掃刀被
    我拿起來，我拿給瘋狗。」「戊○○倒在地上，掃刀也在地
    上，被告兩人用徒手打戊○○，掃刀我拿去隔壁，房間很小
    ，他們是在互毆，全部在搶掃刀，後來戊○○倒地，掃刀掉
    在旁邊，他們要去拿，我就搶走了，拿到隔壁，他們有追進
    去。」「戊○○因為熱水壺倒地，我說會燙死人，他就把戊○○拉走，避免戊○○燙到。」「（被告兩人是否有拿鐵製
    的手電筒？）我忘記了。」「有的，我想起了，有手電筒。
    」「我衝到麻將間，乙○○拿手電筒，他要打瘋狗，沒有出
    手，被己○○推開的。」「（是否警訊中所言才實在？）我
    當時有玩藥，可能是我迷糊，我當時不清楚。」（見原審卷
    108至119頁）於95年4月19日本院證稱：92年3月4日晚被
    告己○○毆打戊○○時，伊在場。伊當時在戊○○家打麻將
    ，伊聽到外面有人叫伊名，戊○○是屋主去開門看。戊○○
    去好幾分鐘沒有進來，伊等三人就出去，看到戊○○、羅嘉
    、乙○○三人在搶一支長柄掃刀，伊就衝過去拉他們，那時
    己○○受傷。後來戊○○被打倒在地上，掃刀掉到地上被伊
    拿到交給瘋狗。打架過程中，有聽到己○○說「欠我的錢要
    不要還，講那麼多次了，還在躲我」。戊○○倒在地上，用
    手腳抵擋，當時己○○一直要衝上去打戊○○，而且一直說
    「欠我錢、欠我錢，一直躲我」，被伊拉著。乙○○則繼續
    打戊○○。後來發現熱水壺熱水流出，為避免倒在地上之戊○○被熱水燙到，不知是己○○或乙○○把戊○○拉到旁邊
    。己○○、乙○○與戊○○互毆時，沒有看到誰拿手電筒，
    是要過去麻將間時，看到乙○○手拿手電筒衝過去要打瘋狗
    等語。丙○○於92年3月6日警詢時證稱：92年3月4日16時
    左右原在戊○○宅打麻將，約18時，當時有己○○、乙○○
    前往叫門，戊○○就把牌蓋上出去開門，五分鐘後，戊○○
    未回，伊就出去，到一個房間發現三人在爭奪一把掃刀，當
    時己○○手上有流血，伊上前將他們三人分開，適時瘋狗走
    出來，乙○○手上拿手電筒要打瘋狗，己○○把瘋狗拉向伊
    這邊，伊就順勢把瘋狗帶離現場（見偵查卷第51頁）；92年
    5月3日警詢時證稱：不知道查扣之手電筒是誰的，當時伊看
    到乙○○拿在手上打戊○○等語（見偵查卷第52頁）。
(四)、證人即共犯乙○○於95年2月8日本院證稱：伊與被告己○○
    去丙○○家要找丙○○，丙○○哥說丙○○在戊○○家，伊
    等就一起去戊○○家找丙○○。到場時，己○○喊戊○○名
    子，戊○○出來開門，他手上拿刀子，伊與戊○○互毆，伊
    徒手打戊○○，被告搶刀子，被告搶到後交給丙○○，伊繼
    續與戊○○互毆，伊拿戊○○家手電筒敲戊○○頭部二、三
    下，戊○○倒在地上碰到熱水壺，流在戊○○身上。伊拿手
    電筒敲戊○○頭時，被告已經沒有在打戊○○，被告把伊拉
    開等語（見本院卷第52頁）。乙○○於92年3月6日警詢時，
    供稱：「我和己○○有打傷戊○○，我和己○○二人均用手
    及拳頭及腳毆打戊○○，其頭部傷我不知道也不知道何物所
    傷，我們打他時其頭部就有流血。」「我從頭到尾都沒有看
    到手電筒。」（見偵查卷第33頁）92年7月30日檢察官面前
    供稱：「當時是己○○帶我去戊○○家裡的，不曉得是找誰
    ，喝完（酒）就過去，我們沒有先去丙○○家裡。到了之後
    戊○○就拿割草的刀子砍羅的手，他們二人就打起來，羅一
    直搥謝，並踢他，打到他的頭及身體。我就過去將他們拉開
    。拉開之後，我們就走了。」（見偵查卷第80頁）。乙○○
    於原審否認有以手電筒打戊○○頭部，但94年4月12日供稱
    ：伊與己○○同一天出獄，己○○帶伊去的，說要跟戊○○
    要錢還給我。是欠吳福星五萬元（見原審訴字卷第358頁）
    ；又供稱：事過之後伊有拿手電筒，因為屋外很暗，所以他
    們說是伊打的。當時伊要拿手電筒離開等語（見同上訴字卷
    第360、361頁）。
(五)、被告己○○於92年7月30日檢察官面前供稱：到戊○○家後
    伊一敲門，戊○○就拿鐮刀砍，伊伸手去抓，被砍到手，伊
    與戊○○拉扯時，乙○○就拿房間的手電筒打戊○○上半身
    ，不知有無打到頭等語（見偵查卷第79頁）。手電筒一支扣
    案。
三、認定被告犯罪之理由：
(一)、被告與乙○○是至戊○○家找戊○○要債：
    依上開戊○○之證詞、丙○○於本院證稱己○○口說「欠我
    錢、一直躲我」之證詞；另乙○○於原審供稱己○○帶伊去
    找戊○○要錢之陳述，均足證明被告己○○與乙○○至戊○○家找戊○○要債之事實。己○○、乙○○關於係要找丙○○，並非找戊○○要債之供述，與事實不合，不能採信。
(二)、己○○向戊○○要債，戊○○否認有欠己○○債務，己○○
    即毆打戊○○，己○○拿起門後掃刀，戊○○見狀上前搶掃
    刀。後來丙○○至現場後，叫大家放下掃刀，戊○○、己○○均鬆手，乙○○拿手電筒敲打戊○○頭部兩、三下，戊○○不支倒地。己○○仍欲衝前毆打倒地之戊○○，為丙○○
    拉住：
      依上開戊○○有關己○○毆打伊，己○○拿門後掃刀，
    伊上前搶掃刀，丙○○要大家放下掃刀，伊即放下，卻遭乙○○持手電筒敲打頭部後昏倒之證詞，及丙○○所為：戊○○去開門看。好幾分鐘沒有進來，伊等三人就出去，看到
    戊○○、己○○、乙○○三人在搶一支長柄掃刀，伊就衝過
    去拉他們，那時己○○受傷。後來戊○○被打倒在地上，掃
    刀掉到地上被伊拿到交給瘋狗。打架過程中，有聽到己○○
    說「欠我的錢要不要還，講那麼多次了，還在躲我」。戊○○倒在地上，用手腳抵擋，當時己○○一直要衝上去打戊○○，被丙○○拉著，而且一直說「欠我錢、欠我錢，一直躲
    我」，乙○○則繼續打戊○○之證詞；被告己○○、共犯
    乙○○均不否認與戊○○互毆，乙○○承認以手電筒打戊○○頭部之供述，當時係己○○向戊○○要債，戊○○否認有
    欠己○○債務，因而互毆，己○○拿起門後掃刀，戊○○見
    狀上前搶掃刀，繼續與己○○互毆。丙○○至現場後，叫大
    家放下掃刀，戊○○、己○○均鬆手，乙○○持手電筒敲打
    戊○○頭部，戊○○不支倒地，己○○仍欲衝前毆打倒地之
    戊○○，為丙○○拉住之事實，足可認定。
      另乙○○所為戊○○開門即手持掃刀，被告己○○搶刀子
    ，搶到刀子之後交給丙○○，非伊持手電筒敲戊○○頭部之
    供述，與事實不合，不能採信。被告己○○所為戊○○一開
    門即拿刀子，為自衛搶刀子之辨詞，亦與事實不合，不能採
    信。
(三)、乙○○持以毆打戊○○頭部之手電筒，是乙○○自外帶至現
    場：
      依戊○○之證詞，證稱扣案之手電筒不是伊家的。乙○○
    於原審法院供稱：當時伊要拿手電筒離開等語。如扣案之手
    電筒是戊○○家之物品，因手電筒屬何人對於責任之歸屬，
    犯罪是否成立，與戊○○並無任何利害關係；且戊○○已確
    認掃刀係其所有，因此如扣案之手電筒確屬戊○○之物，戊○○無否認之必要。戊○○所述扣案手電筒非伊家的此部分
    之證詞可信。且乙○○亦承認當時要拿手電筒離開，如非乙○○自行帶至現場，則於爭執互毆之後，理應將現場拿取之
    手電筒放在現場，不會帶離現場。另參以己○○當時與戊○○互毆時，拿門後掃刀，而與戊○○搶掃刀之事實，足認扣
    案之手電筒是乙○○自外帶至現場。
(四)、被告己○○帶乙○○至戊○○住處向戊○○討債還乙○○，
    戊○○否認欠己○○債務，己○○即與戊○○互毆; 嗣乙○○持手電筒打戊○○頭部，戊○○倒地，乙○○繼續毆打戊○○，己○○仍欲衝前毆打戊○○，足認己○○與乙○○向
    戊○○要債未果時，就毆打戊○○之傷害行為，即有犯意聯
    絡，且有行為分擔，有共同正犯之關係。另己○○與戊○○
    搶掃刀時，丙○○到現場，要大家放下掃刀，戊○○、己○○即鬆手，乙○○此時持手電筒敲擊戊○○頭部，己○○仍
    欲衝前毆打戊○○，足認乙○○以手電筒敲擊戊○○頭部之
    行為，包含於乙○○與己○○原來之共同傷害犯意內。己○○就乙○○持手電筒敲打戊○○頭之傷害行為，仍應負共同
    正犯之責任。又以人之頭部為人之活動神經中樞，以手電筒
    敲擊頭部，可能造成頭部受傷，損及中樞神經，導致肌肉萎
    縮乏力，四肢完全喪失功能，而足以使人喪失一肢以上機能
    之重傷害結果，為一般人所具備知識，己○○、乙○○均為
    正常之成年人，自亦具備此知識。是己○○及乙○○客觀上
    可以預見如以手電筒毆打人之頭部，可能引起上開重傷害之
    結果，惟在混亂中互毆，主觀上無預見。告訴人因遭共犯乙○○持手電筒毆打頭部，致三肢喪失功能，己○○自應與乙○○共負傷害致重傷之責任。
(五)、證人丙○○雖證稱沒有看到乙○○是否持手電筒敲擊戊○○
    頭部云云。但案發當時是在92年3月4日晚間6時25分，光線
    不足，倉促間，丙○○可能無法看清楚乙○○是否持手電筒
    ，而乙○○已承認拿手電筒敲戊○○頭部，足認丙○○上開
    未見乙○○拿電筒之證詞，係其個人未看清楚現場情形所致
    。另乙○○於警訊、檢察官詢問、原審法院時均否認有拿手
    電筒打戊○○云云；於本院證稱：戊○○出來手拿刀子，被
    告己○○搶到刀子，交給丙○○，扣案之手電筒是戊○○家
    的，被告有拉開伊與戊○○云云，均與事實不符，不能採信
    。
(六)、本案係己○○與乙○○向戊○○討債未果，己○○即出手毆
    打戊○○，後因被告己○○拿門後掃刀，戊○○上前搶掃刀
    ，丙○○至現場，叫大家放下刀子，戊○○、己○○均鬆手
    ，乙○○於此時，拿手電筒打戊○○頭部。己○○、乙○○
    毆打戊○○並非出於自衛，被告己○○辯稱：當天伊剛假釋
    出獄，與乙○○至丙○○家找丙○○，丙○○哥哥說丙○○
    在戊○○家，即轉往戊○○家，到戊○○家，伊叫戊○○名
    字，戊○○一開門即拿刀子要砍伊，伊出於自衛的本能反應
    ，出手搶刀子，並不是前往討債云云，與事實不符，並非有
    據。另被告之辯護人為被告辯護稱：本件並無證據證明共犯
    乙○○持以毆打告訴人之手電筒，係被告二人所攜帶前往犯
    罪。況本件亦無積極證據證明被告主觀上與共犯乙○○持手
    電筒毆擊告訴人之行為間有犯意聯絡，乙○○持手電筒傷害
    告訴人之行為，難令被告負責云云，亦難予採據。
(七)、綜上說明，被告己○○與乙○○共犯傷害致重傷之犯行，事
    證明確，可以認定。
四、論罪科刑：(一)按刑法第10條第4項第4款所稱毀敗一肢以上之
    機能，係指肢體因傷害之結果，完全喪失其效用者而言；不
    以肢指分斷截落為必要，亦不以受傷初診驗斷時為準（最高
    法院55年度台上字第1506號、81年度台上字第1621號等判決
    意旨參照）。查告訴人遭共犯乙○○持手電筒擊打頭部受有
    頭部外傷、頭骨開放性骨折併兩側腦出血，於92年3月4日進
    行開顱手術，出院後四肢癱瘓，需長期使用輪椅，告訴人之
    右上肢及雙下肢既已完全喪失功能，所受之傷害，已該當刑
    法第10條第4項第4款「毀敗一肢以上之機能」之重傷害。(二)
    按刑法第277條第2項後段之傷害致人於重傷罪，屬於加重結
    果犯之一種，須有傷害之行為及重傷之結果，且傷害與重傷
    ，具有相當因果關係，又刑法之加重結果犯，以行為人對於
    加重結果之發生，在客觀上有預見，但主觀上不預見為限。
    是刑法第17條所定「因犯罪致發生一定之結果，而有加重其
    刑之規定者，如行為人不能預見其發生時，不適用之」，係
    以客觀之預見可能性，為限定對於加重結果之困果關係及過
    失概念。該能預見應以行為當時客觀存在之一般情形及行為
    後可能預見其發生之情形為基礎加以觀察，與行為人主觀上
    有無預見有別，如於加害行為後因被害人本身生理之因素所
    生之加重結果，並非獨立之自然原因或第三者之介入，自應
    認具相當因果關係（最高法院85年度臺上字第2397號判決意
    旨參照）。依上開為恭醫院函覆內容，告訴人於本案件發生
    後緊急送醫救治，接受開顱手術，出院後持續就診及復健，
    惟右上肢及雙下肢之肌肉萎縮乏力，無法回復原狀，幾近喪
    失功能，顯與本案有直接因果關係。被告為一成年男子，就
    以手電筒敲擊他人頭部，客觀上可以預見將有致喪失四肢功
    能之結果，已如前述。被告與乙○○共犯本件傷害罪時，由
    乙○○持手電筒敲擊告訴人頭部，致告訴人上肢及下雙肢癱
    瘓，被告應負共同傷害致重傷之罪責。被告所為，核犯刑法
    第277條第2項後段之傷害致重傷罪。被告與乙○○間就上開
    傷害致重傷害罪，有犯意聯絡及行為分擔，為共同正犯。被
    告己○○曾於86年間，因妨害自由案件，經台灣新竹地方法
    院判處有期徒刑四月確定，於88年6月27日執行完畢；又因
    犯竊盜、搶奪、及竊盜等案件，經台灣苗栗地方法院及台灣
    新竹地方法院分別判處有期徒刑五月、九月及四月，嗣經定
    應執行刑有期徒刑一年四月，於89年6月23日入苗栗分監執
    行，90年9月25日執行完畢。又於89年6月21日犯搶奪罪，經
    台灣苗栗地方法完判處有期徒刑徒刑一年二月，經台灣高等
    法院台中分院駁回上訴，於90年12月21日確定，91年2月22
    日入苗栗分監執行，於92年3月4日假釋出監，此有台灣高等
    法院被告前案紀錄表可憑，被告於88年6月27日徒刑執行完
    畢五年內，再犯本件之罪，為累犯，應依法加重其刑。
五、撤銷改判之理由：原審法院認被告己○○與乙○○共同傷害
    告訴人，因丙○○出面勸架而犯意聯絡終止後，乙○○又單
    獨基於傷害之犯意持手電筒毆擊告訴人，被告己○○就乙○○以手電筒毆打告訴人頭部致重傷害之犯行，無共犯關係，
    論處被告普通傷害罪，認事未洽。檢察官上訴指摘原審判決
    認事未當，其上訴為有理由，應由本院將原審判決撤銷，自
    為判決。爰審酌被告尚在假釋期間，不知謹慎行事，僅因討
    債未果，即以暴力相向，致告訴人受有上開傷害，生活難以
    自理，所生危害嚴重，且迄未與告訴人和解，及其犯後矢口
    否認犯行，態度不佳，及致告訴人重傷害之結果，係共犯乙○○之行為所致等一切情狀，量處如主文所示之刑。扣案之
    手電筒1支，固為被告乙○○供犯罪所用之物，惟被告乙○○否認為其所有，且無證據證明為其所有，爰不另為沒收之
    諭知。
據上論斷，應依刑事訴訟法第369條第1項前段、第364條、第299
條第 1項前段，刑法第28條、第277條第2項後段、第47條，判決
如主文。
本案經檢察官甲○○到庭執行職務。
中    華    民    國    95    年     5    月    3     日
               刑事第九庭  審判長法  官  陳  筱  珮
                                 法  官  康  應  龍
                                 法  官  趙  春  碧
上列正本證明與原本無異。
如不服本判決應於收受送達後十日內向本院提出上訴書狀，其未
敘述上訴之理由者並得於提起上訴後十日內向本院補提理由書（
均須按他造當事人之人數附繕本）。
                                 書記官  胡  美  娟
中    華    民    國    95    年    5     月    8     日
附錄論罪之法條全文：
中華民國刑法第277條第2項
傷害人之身體或健康者，處三年以下有期徒刑、拘役或1,000元
以下罰金。
犯前項之罪因而致人於死者，處無期徒刑或七年以上有期徒刑；
致重傷者，處三年以上十年以下有期徒刑。
                                                      Ｆ


司法院資訊處製作；財團法人民間司法改革基金會備份。
